【裁判字號】    97,毒抗,471
【裁判日期】    971023
【裁判案由】    毒品危害防制條例
【裁判全文】
臺灣高等法院刑事裁定                 97年度毒抗字第471號
抗  告  人
即  被  告   甲○○
上列抗告人因違反毒品危害防制條例案件，不服臺灣臺北地方法
院中華民國97年9月12日裁定（97年度毒聲字第753號），提起抗
告，本院裁定如下：
    主  文
抗告駁回。
    理  由
一、按施用毒品者，於裁定送觀察、勒戒後，有繼續施用毒品之
    傾向者，由法院裁定令入戒治處所施以強制戒治，其期間為
    6個月以上，至無繼續強制戒治之必要為止，但最長不得逾1
    年，毒品危害防制條例第20條第2項定有明文。
二、原裁定意旨略以：抗告人即被告甲○○因施用第二級毒品，
    經依臺灣臺北地方法院97年度毒聲字第375號裁定令入臺灣
    臺北看守所附設勒戒處所觀察、勒戒後，認有繼續施用毒品
    之傾向，有該所於民國（下同）97年8月26日出具之「有無
    繼續施用毒品傾向評估標準紀錄表」及「有無繼續施用毒品
    傾向證明書」各1紙在卷可稽。爰依毒品危害防制條例第20
    條第2項規定，裁定令入戒治處所施以強制戒治等語。
三、抗告意旨略以：抗告人為警查獲前從未曾吸食毒品，僅為偶
    發好奇而吸食，旋即遭警逮捕，且於看守所觀察勒戒期間亦
    無須藉助任何替代療法，可見伊並無成癮性，無繼續施用毒
    品之可能，另抗告人原訂之結婚計劃亦因強制戒治處分而延
    宕無期，造成伊身心痛苦，請求法院再為審酌，並撤銷該強
    制戒治之裁定云云。
四、按有無繼續施用毒品傾向之評估標準，除審酌受勒戒人勒戒
    後之結果外，勒戒前之各種情況，仍應作為評估之依據。而
    依勒戒處所評分說明手冊規定，係以人格特質、臨床徵候及
    相關環境因素三項合併計算分數：(一)分數60分以上，判定為
    有繼續施用毒品傾向。(二)50分以下判定為無繼續施用毒品傾
    向。(三)51分至59分由判定者再做整體評估後決定，若判定為
    有繼續施用毒品傾向需加註理由。本件抗告人經臺灣臺北看
    守所附設之勒戒處所評分結果，認其短期內再犯、有其他違
    規行為，而認人格特質得12分，有戒斷症狀、有多重藥物使
    用、使用期間1個月至1年之間、情緒及態度不良，而認臨床
    徵候得45分；社會功能不良、出身破碎家庭、與家人有嚴重
    衝突，而認環境相關因素得9分，合計66分，綜合判斷為「
    有繼續施用毒品傾向」，有臺灣臺北看守所附設勒戒處所97
    年8月26日之「有無繼續施用毒品傾向證明書」在卷可稽（
    見臺灣臺北地方法院檢察署97年度毒偵緝字第271號卷）。
    則該勒戒處所綜合評分者依個案之臨床實務及具體事證，判
    定抗告人為「有繼續施用毒品傾向」，依上開說明，尚無不
    合。從而，原審裁定抗告人令入戒治處所施以強制戒治6個
    月以上，至無繼續強制戒治之必要為止，但最長不得逾1年
    ，並無不當。至抗告意旨稱伊為偶發性之吸食而無成癮性，
    惟與上揭臺灣臺北看守所出具之「有無繼續施用毒品傾向證
    明書」不符，是故其所執者顯非真實。另抗告人主張家庭因
    素而請求撤銷該強制戒治云云，核與本件應否施以強制戒治
    之判斷無關，本院自毋庸予以審酌。抗告人既未具體指摘原
    審裁定有何違法或不當，僅以無關之家庭及個人因素，請求
    撤銷原審裁定，自無理由，應予駁回。
五、據上論斷，應依刑事訴訟法第412條，裁定如主文。
中    華    民    國    97    年    10    月    23    日
                  刑事第二十二庭審判長法  官  何菁莪
                                      法  官  洪于智
                                      法  官  江振義
以上正本證明與原本無異。
不得再抗告。
                                      書記官  陳媛容
中    華    民    國    97    年    10    月    23    日


司法院資訊處製作；財團法人民間司法改革基金會備份。
